【裁判字號】    99,台上,4212
【裁判日期】    990708
【裁判案由】    違反槍砲彈藥刀械管制條例等罪
【裁判全文】
最高法院刑事判決            九十九年度台上字第四二一二號
上  訴  人  乙○○
選任辯護人  陳昭宜律師
上  訴  人  甲○○
            丙○○
            丁○○
上列上訴人等因違反槍砲彈藥刀械管制條例等罪案件，不服台灣
高等法院台中分院中華民國九十七年五月七日第二審判決（九十
六年度上訴字第三四五號，起訴案號：台灣台中地方法院檢察署
九十五年度偵字第二一六六號），提起上訴，本院判決如下：
  主  文
原判決關於甲○○部分撤銷，發回台灣高等法院台中分院。
其他上訴駁回。
    理  由
一、撤銷發回部分
原判決認定上訴人甲○○有其事實欄所載之犯行，因而維持第一
審關於甲○○部分，依想像競合犯之規定，論處甲○○共同未經
許可，持有可發射子彈具有殺傷力之改造槍枝罪刑；另依行為時
牽連犯及連續犯之規定從一重論處甲○○共同連續未經許可，製
造可發射子彈具有殺傷力之改造手槍罪刑之判決，駁回甲○○在
第二審之上訴。固非無見。
惟查：與待證事實有重要關係之事項，雖已經調查，如尚未明瞭
，即與未經調查者無異，倘該事項於公平正義之維護或對被告之
利益有重大關係，仍遽行判決，即有應於審判期日調查之證據而
未予調查之違法。而犯槍砲彈藥刀械管制條例之罪，於偵查或審
判中自白，並供述全部槍砲、彈藥、刀械之來源及去向，因而查
獲或因而防止重大危害治安事件之發生者，減輕或免除其刑。該
條例第十八條第四項定有明文。本件上訴人於原審主張已自白犯
罪，並供出槍枝、子彈來源及去向，應依法減輕其刑等語。原判
決雖以：本件檢警人員於對甲○○等人進行搜索前數月，即已開
始進行監聽之偵查作為，況甲○○製作第一次警詢筆錄之時間為
民國九十五年一月二十四日下午二時二十四分起至同日下午五時
四十五分止，而檢警人員至林子欽住處搜索之時間，則為同日中
午十二時三十分起至同日下午一時三十分止。足見本件係因檢警
人員透過長期監聽、觀察，於時機成熟之際始將其等一網打盡，
與甲○○於警詢中之自白並無任何關係為由，認與上開減免其刑
之規定不符。然而警方人員係於九十五年一月二十四日上午十時
十四分至甲○○住處將其拘提到案，並同時執行搜索，此有司法
警察報告書在卷可稽（見警卷第十頁）。且依其警詢筆錄之記載
，甲○○係於到案後立即向警方表示願詳敘犯罪過程，並主動於
當日十二時帶同員警前往林子欽住處執行拘提，因林子欽不在住
處，再主動帶同員警至台中縣梧棲工業三登實業有限公司將林子
欽拘提到案，並在林子欽住處查扣三支改造手槍。另同時詳細供
述如何將道具槍改造為具殺傷力可發射子彈之手槍後，以新台幣
（下同）五萬元之價格，在台中縣龍井鄉某處，售賣與丙○○之
經過（見同上卷第十三至十五頁）。嗣經警於同日十時三十分，
在台中縣沙鹿鎮○○里○○路東明巷六十號丙○○住處，扣得改
造手槍一支。如果無誤，甲○○之自白均係在林子欽及丙○○到
案之前，其上開所辯似非全然無據。原審未就甲○○有無供述全
部槍枝、子彈之來源及去向，因而查獲或因而防止重大危害治安
事件之發生，予以調查審認，而上開事項關係應否依法「減輕」
或「免除」其刑，顯與甲○○之利益有重大關係，自屬法院應依
職權調查之事項，原判決未傳喚承辦員警查證明白，徒以警方進
行監聽在前，且甲○○製作第一次警詢筆錄之時間在檢警人員至
林子欽住處搜索時間之後，遽認與槍砲彈藥刀械管制條例第十八
條第四項規定不合，自有查證未盡及理由不備之疏誤。甲○○上
訴意旨執以指摘原判決違法，非無理由，而原判決上述之違背法
令影響事實之確定，本院無可據以為裁判，應將原判決關於甲○
○部分撤銷，發回原審法院更為審判。又原判決關於甲○○不另
為無罪諭知部分，本乎審判不可分原則，應併予撤銷發回。
二、上訴駁回部分
按刑事訴訟法第三百七十七條規定，上訴於第三審法院，非以判
決違背法令為理由，不得為之。是提起第三審上訴，應以原判決
違背法令為理由，係屬法定要件。如果上訴理由書狀並未依據卷
內訴訟資料，具體指摘原判決不適用何種法則或如何適用不當，
或所指摘原判決違法情事，顯與法律規定得為第三審上訴理由之
違法情形，不相適合時，均應認其上訴為不合法律上之程式，予
以駁回。本件原審經審理結果，認上訴人丁○○、乙○○、丙○
○等三人犯行明確，因而維持第一審判決論處丁○○共同未經許
可，販賣槍砲之主要組成零件（累犯）罪刑（其另被訴涉犯持有
具有殺傷力之改造手槍及持有子彈罪嫌部分，業經原審判決維持
第一審諭知無罪，駁回檢察官之第二審上訴確定），依行為時牽
連犯之規定，論處乙○○共同未經許可，製造可發射子彈具有殺
傷力之改造手槍（累犯）罪刑，論處丙○○未經許可，持有可發
射子彈具有殺傷力之改造槍枝罪刑，分別駁回丁○○、乙○○、
丙○○就上揭部分之第二審上訴，已綜核全部卷證資料，詳加斟
酌論斷，敘明其所憑之證據及認定之理由。並以證人即案發時執
行搜索扣押之警員吳大衛到庭作證，亦無法證明扣案槍枝有何彈
匣卡住而不能拉滑套之情事，認乙○○所辯：所持有槍枝無殺傷
力云云，與事實不符，非可採信，亦依卷存證據資料詳予指駁說
明。從形式上觀察，並無違法情形存在。乙○○上訴意旨仍執前
詞置辯，係就原判決已調查說明之事項，任意指摘，非適法之第
三審上訴理由。又被告以外之人於審判外之言詞或書面陳述，除
法律有規定者外，不得作為證據，刑事訴訟法第一百五十九條第
一項固定有明文。然鑑定之經過及其結果，應命鑑定人以言詞或
書面報告，同法第二百零六條第一項亦規定甚明，是鑑定人以「
書面」為鑑定報告提出於法院，依刑事訴訟法第一百五十九條第
一項立法理由及同法第二百零六條第一項規定，即具有證據能力
。又檢察官對於偵查中之案件，認為須實施鑑定者，固應就具體
個案，選任鑑定人或囑託鑑定機關（團體）為之；但實務上，對
於司法警察機關調查中之案件，如有量大或急迫之情形，為因應
現實需求，檢察官針對該類案件之性質（例如對於查扣之槍砲彈
藥必須檢驗有無殺傷力），認為當然有鑑定之必要者，基於檢察
一體原則，由該管檢察長對於轄區內之案件，以事前概括選任鑑
定人或囑託鑑定機關（團體）之方式，俾便轄區內之司法警察官
、司法警察對於調查中之此類案件，得即時送請事前已選任之鑑
定人或囑託之鑑定機關（團體）實施鑑定，該鑑定人或鑑定機關
（團體）亦應視同受承辦檢察官所選任或囑託而執行鑑定業務，
其等出具之書面鑑定報告應屬刑事訴訟法第二百零六條所定之傳
聞例外，當具有證據能力。本件原判決所引用內政部警政署刑事
警察局（下稱刑事警察局）之槍彈鑑定書，既係經由查獲之警察
機關依上開規定送請刑事警察局實施鑑定，該鑑定機關所出具之
「槍彈鑑定書」，自具有證據能力。乙○○、丙○○二人上訴意
旨均以上開鑑定書非法院或檢察官囑託為由，指摘原判決不當，
亦非合法。而法院或檢察官囑託其他機關、團體為鑑定時，如須
以言詞報告或說明時，始得命實施鑑定或審查之人為之，並非一
定須命以言詞報告或說明，且鑑定人以書面報告者，有無必要再
命其到庭以言詞說明，事實審法院有依法審認之職權。乙○○、
丙○○二人上訴意旨另謂：原審未傳喚鑑定人以言詞報告或說明
為違法云云，尚有誤會，自不得執為合法之第三審上訴理由。再
槍枝係以發射子彈為主要功能，其殺傷力之鑑定，非必以實際試
射為唯一之鑑驗方法。原判決依卷附刑事警察局出具之槍彈鑑定
書，認分別在乙○○及丙○○住處扣得之改造槍枝均具有殺傷力
。另依刑事警察局復函所載：「二、依本局所訂標準作業程序，
有關槍枝殺傷力之鑑定，係以『性能檢驗法』鑑定之：（一）所
謂性能檢驗法係指檢測槍枝之機械結構（槍身、滑套……）及機
械性能（進彈、上膛……）是否完整、良好。惟鑑定過程中，鑑
定人員如認槍枝之機械結構與性能有疑義者，……，則改以動能
測試法鑑定，……。（二）扣案槍枝（即在乙○○住處扣得之甲
槍）其機械結構與性能完整、良好，故以性能檢驗法鑑定。三、
送扣案槍枝再鑑事項，說明如下：（一）滑套可正常運作。（二
）可裝填適用之子彈及完成閉鎖。（三）機械結構與性能完整、
良好，可擊發適用之子彈，認具殺傷力」。認該槍枝機械結構及
性能係屬完整、良好無訛，則上開專業鑑定機關之鑑驗人員，依
其以往鑑定所累積之經驗，就送鑑定之槍枝實際操作檢測，研判
其結構、功能是否完整，其所得之結論，顯非以推測、擬制之方
式為之，而係本於專業知識經驗所為之判斷，且於鑑定書內詳敘
鑑定之經過及認定之依據，並輔以照片說明，已符合專業鑑定之
要求。原判決採憑上開鑑定意見，亦已敘明其得心證之理由，自
不能任意指為違法。乙○○、丙○○上訴意旨謂：性能檢驗法無
法測得單位面積動能，不足資為鑑定槍枝有無殺傷力之證明，且
上開鑑定書未詳敘鑑定之經過，原判決執為論罪之唯一證據，採
證違法云云，顯與法律規定得為第三審上訴理由之違法情形，不
相適合。而原判決以丁○○與甲○○共同基於販賣槍砲主要組成
零件之犯意聯絡，由甲○○與乙○○約定以每支土造槍管八千元
之價格，於九十四年十一月間某日，在台中縣沙鹿鎮○○路附近
某處，由丁○○交付土造槍管五支與乙○○，乙○○並將前開土
造槍管藏放於其台中縣沙鹿鎮○○路九十五巷二十五弄七號之住
處而持有。丁○○則於翌日前往乙○○上揭住處，收取現金四萬
元，而共同販賣槍砲主要組成零件與乙○○。因丁○○負責交付
土造槍管，並收取價款現金四萬元，顯係參與犯罪構成要件之行
為，自應論以共同正犯。丁○○上訴意旨徒憑己意，認其僅係幫
助犯，乃顯然誤解法律所為之爭執，非合法之第三審上訴理由。
至乙○○、丙○○、丁○○等三人其餘上訴意旨，俱對原判決究
竟如何違背法令，未依卷內訴訟資料為具體之表明，徒憑己意，
就屬原審採證認事職權之適法行使，及原判決已經調查說明事項
，任意指摘為違法，或重為單純事實上之爭辯，均不足據辨認原
判決已具備違背法令之形式要件。綜上所述，應認本件關於乙○
○、丙○○、丁○○等三人上訴部分，不合法律上之程式，予以
駁回。
據上論結，應依刑事訴訟法第三百九十七條、第四百零一條、第
三百九十五條前段，判決如主文。
中    華    民    國  九十九  年    七    月    八    日
                      最高法院刑事第四庭
                          審判長法官  張  淳  淙
                                法官  劉  介  民
                                法官  蔡  彩  貞
                                法官  吳  信  銘
                                法官  林  勤  純
本件正本證明與原本無異
                                      書  記  官
中    華    民    國  九十九  年    七    月    九    日
                                                      Ｅ

司法院資訊處製作；財團法人民間司法改革基金會備份。
